臺灣雲林地方法院刑事判決
110年度金訴字第25號
公  訴  人  臺灣雲林地方檢察署檢察官
被      告  歐明基


上列被告因違反洗錢防制法案件，經檢察官提起公訴（110年度
偵字第1126號），被告於準備程序中就被訴事實為有罪之陳述，
經告知簡式審判程序之旨，並聽取當事人之意見後，本院合議庭
裁定由受命法官獨任進行簡式審判程序，並判決如下：
    主    文
丙○○幫助犯洗錢防制法第十四條第一項之一般洗錢罪，處有期徒
刑貳月，併科罰金新臺幣壹萬元，罰金如易服勞役，以新臺幣壹
仟元折算壹日。
    事實及理由
一、犯罪事實：
    丙○○已預見將金融帳戶交予他人使用，極可能遭詐欺者將之作
    為詐取被害人匯款之人頭帳戶，使詐欺者得令被害人將詐得
    款項轉帳至其所提供之人頭帳戶後領取花用，且已預見使用
    人頭帳戶之他人，極可能係以該帳戶做為收受、提領詐欺贓
    款使用，提領後即產生遮斷資金流動軌跡，而逃避國家追訴
    處罰效果，竟仍基於縱他人以其帳戶實行詐欺取財、洗錢犯
    罪亦不違背其本意之幫助詐欺取財與幫助洗錢之不確定故意
    ，與某真實姓名、年籍不詳，暱稱「艾薇」之詐欺集團（下稱
    本案詐欺集團，無證據證明有尚未滿18歲或超過3人以上成
    員）成員相約由丙○○提供金融帳戶予本案詐欺集團使用，可
    月領新臺幣(下同)4萬5,000元（無證據證明丙○○最後有獲得
    對價）。其後， 丙○○依「艾薇」之指示，於民國109年11月2
    2日晚間7時許，在雲林縣○○鎮○○○路0號之7-11便利商店真嘉門
    市，以「交貨便」之寄件方式，將其所申辦之彰化商業銀行
    斗南分行帳號000-00000000000000號帳戶(下稱本案帳戶)之
    存摺及金融卡，寄予本案詐欺集團成員，丙○○於寄件前並依
    「艾薇」之指示，更改本案帳戶之帳戶密碼。本案詐欺集團
    成員取得丙○○之本案帳戶存摺及金融卡後，即共同意圖為自
    己不法所有，基於詐欺取財及洗錢之犯意聯絡，以附表所示之
    方法，對丁○○、乙○○施以詐術，使丁○○、乙○○陷於錯誤，依
    指示於附表所列之時、地，分別將附表所示款項匯至丙○○之
    本案帳戶內，旋遭提領殆盡，因而造成資金追查斷點，使國
    家無法追查本案詐欺集團。嗣丁○○、乙○○發覺受騙報案，始
    查悉上情。
二、程序事項： 
    被告丙○○所犯之罪，非死刑、無期徒刑、最輕本刑為3年以
    上有期徒刑之罪，其於準備程序中就前揭被訴事實為有罪之
    陳述，經告知簡式審判程序之旨，並聽取檢察官與被告之意
    見後，本院合議庭認宜改依簡式審判程序進行審判，遂依刑
    事訴訟法第273條之1第1項規定，裁定由受命法官獨任進行
    簡式審判程序，是本案之證據調查，依刑事訴訟法第273條
    之2規定，不受同法第159條第1項、第161條之2、第161條之
    3、第163條之1及第164條至第170條規定之限制。
三、證據名稱：
  ㈠告訴人丁○○109年11月24日之警詢筆錄（偵卷第7頁至第8頁）
    。
  ㈡告訴人乙○○109年11月24日之警詢筆錄（偵卷第9頁至第11頁
    ）。
  ㈢彰化銀行斗南分行109年12月21日彰斗南字第0000000A003079
    函附帳號000-00000000000000號客戶基本資料查詢、多幣別
    帳號存款交易查詢表各1份（偵卷第12頁至第14頁反面）。
  ㈣被告提供LINE對話截圖1份（偵卷第16頁至第27頁）。
  ㈤7-11便利商店真嘉門市電子地圖1份（偵卷第65頁）。
  ㈥告訴人丁○○提供之匯款記錄截圖1張（偵卷第34頁）。
  ㈦告訴人丁○○之新北市政府警察局三重分局重陽派出所受理詐
    騙帳戶通報警示簡便格式表、內政部警政署反詐騙諮詢專線
    紀錄表、受理各類案件紀錄表、受理刑事案件報案三聯單各
    1份（偵卷第32頁、第35頁至第37頁）。⒈
  ㈧告訴人乙○○提供之存款帳戶查詢翻拍照片1張（偵卷第53頁）
    。
  ㈨告訴人乙○○之內政部警政署反詐騙諮詢專線紀錄表、新竹縣
    政府警察局竹北分局三民派出所受理各類案件紀錄表、受理
    刑事案件報案三聯單、受理詐騙帳戶通報警示簡便格式表各
    1份（偵卷第44頁至第47頁、第49頁）。
  ㈩被告丙○○本院審判程序之自白（本院卷第87頁）。
四、論罪科刑之理由：
  ㈠按刑法第30條之幫助犯，係以行為人主觀上有幫助故意，客
    觀上有幫助行為，即對於犯罪與正犯有共同認識，而以幫助
    意思，對於正犯資以助力，但未參與實行犯罪之行為者而言
    。幫助犯之故意，除需有認識其行為足以幫助他人實現故意
    不法構成要件之「幫助故意」外，尚需具備幫助他人實現該
    特定不法構成要件之「幫助既遂故意」，惟行為人只要概略
    認識該特定犯罪之不法內涵即可，無庸過於瞭解正犯行為之
    細節或具體內容。金融帳戶乃個人理財工具，依我國現狀，
    申設金融帳戶並無任何特殊限制，且可於不同之金融機構申
    請多數帳戶使用，是依一般人之社會通念，若見他人不以自
    己名義申請帳戶，反而收購或借用別人之金融帳戶以供使用
    ，並要求提供提款卡及密碼，則提供金融帳戶者主觀上如認
    識該帳戶可能作為對方收受、提領特定犯罪所得使用，對方
    提領後會產生遮斷金流以逃避國家追訴、處罰之效果，仍基
    於幫助之犯意，而提供該帳戶之提款卡及密碼，以利洗錢實
    行，仍可成立一般洗錢罪之幫助犯（最高法院108年度台上
    大字第3101號裁定意旨參照）。本案詐欺集團成員係利用被
    告提供之本案帳戶，向告訴人丁○○、乙○○施以詐術致陷於錯
    誤而依指示匯款，旋遭詐欺集團成員提領一空，被告所為固
    未直接實行詐欺取財、掩飾、隱匿犯罪所得之構成要件行為
    ，惟其提供本案帳戶作為工具，的確對犯罪集團成員遂行詐
    欺取財、掩飾或隱匿犯罪所得資以助力，利於詐欺取財及洗
    錢之實行。是核被告所為，係犯刑法第30條第1項前段、第3
    39條第1項之幫助詐欺取財罪及刑法第30條第1項前段、違反
    洗錢防制法第2條第2款而犯同法第14條第1項之幫助一般洗
    錢罪。
  ㈡被告以一個交付本案帳戶存摺及金融卡之行為，幫助本案詐
    欺集團詐取各告訴人之財物，侵害數告訴人之財產法益，屬
    一行為觸犯數罪名，為同種想像競合犯，應依刑法第55條前
    段規定，從一重以一個幫助詐欺取財罪處斷。又被告此一交
    付本案帳戶之行為，同時犯幫助詐欺取財罪及幫助一般洗錢
    罪，亦係以一行為觸犯數罪名，為想像競合犯，應依同條規
    定，從一重之幫助一般洗錢罪論處。
  ㈢刑之減輕：
  ⒈按犯前2條之罪，在偵查或審判中自白者，減輕其刑，洗錢防
    制法第16條第2項定有明文。被告於本院審理時對於所犯同
    法第14條第1項之罪自白不諱（見本院卷第87頁），依上開
    規定，應予減輕其刑。
  ⒉被告係基於幫助之犯意而為一般洗錢罪，爰依刑法第30條第2
    項規定，按正犯之刑減輕之，並依刑法第70條規定遞減之。
  ㈣爰以行為人之責任為基礎，審酌被告任意提供本案帳戶予他
    人，使他人將之作為向告訴人詐欺取財之人頭帳戶，非但造
    成告訴人之財產上損失，並使犯罪者得以掩飾真實身分，且
    匯入本案帳戶之詐欺所得一旦經提領出，即得製造金流斷點
    ，增加查緝犯罪之困難，被告所為足以助長社會犯罪風氣，
    殊屬不當。惟念被告本身尚非實際參與詐欺取財、洗錢之正
    犯，行為之不法內涵相較正犯而言為小，且被告未曾因犯罪
    受有期徒刑以上之宣告，有臺灣高等法院被告前案紀錄表在
    卷可參，素行尚佳，並無明顯的反社會人格，以長期自由刑
    矯正其人格的需要相對較低。另被告與到庭之告訴人丁○○和
    解成立（告訴人乙○○經通知後未到），有本院和解筆錄可考
    （見本院卷第97頁），犯後坦承犯行，被告已見悔意。並考
    量告訴人因受騙所匯入本案帳戶之金額多寡，及被告於本院
    審理時自陳高中畢業之教育程度、工作為粗工，日薪1,000
    餘元，未婚無子女之家庭狀況（見本院卷第90、91頁）等一
    切情狀，量處如主文所示之刑，並就罰金刑部分諭知易服勞
    役之折算標準。
  ㈤沒收部分：
  ⒈被告固有將本案帳戶提供詐欺集團成員遂行詐欺之犯行，惟
    卷內並無積極證據證明被告就此已獲有報酬或因此免除債務
    ，自無從遽認被告有何實際獲取之犯罪所得，爰不予諭知沒
    收或追徵其價額。
  ⒉洗錢防制法第18條第1項固規定「犯第14條之罪，其所移轉
　　、變更、掩飾、隱匿、收受、取得、持有、使用之財物或財
    產上利益，沒收之；犯第15條之罪，其所收受、持有、使用
    之財物或財產上利益，亦同。」，惟被告非實際上提款之人
　　，無掩飾隱匿詐欺贓款之犯行，非洗錢防制法第14條第1項
    之正犯，自無上開條文適用，附此敘明。
據上論斷，依刑事訴訟法第273條之1第1項、第299條第1項前段
、第310條之2、第454條第1項，洗錢防制法第2條第2款、第14條
第1項、第16條第2項，刑法第11條前段、第30條第1項前段、第2
項、第339條第1項、第55條、第42條第3項，刑法施行法第1條之
1第1項，判決如主文。
本案經檢察官甲○○提起公訴，檢察官林豐正、陳淑香到庭執行職
務。
中　　華　　民　　國　　110 　年　　9 　　月　　23　　日
                  刑事第七庭  法  官  簡廷恩
以上正本證明與原本無異。
如不服本判決應於收受判決後20日內向本院提出上訴書狀，並應
敘述具體理由；其未敘述上訴理由者，應於上訴期間屆滿後20日
內向本院補提理由書（均須按他造當事人之人數附繕本）。「切
勿逕送上級法院」。
告訴人或被害人對於判決如有不服，具備理由請求檢察官上訴者
，其上訴期間之計算，係以檢察官收受判決正本日期為準。
                              書記官  許馨月   
中　　華　　民　　國　　110 　年　　9 　　月　　23　　日
附錄本案論罪科刑法條全文：
刑法第30條
幫助他人實行犯罪行為者，為幫助犯。雖他人不知幫助之情者，
亦同。
幫助犯之處罰，得按正犯之刑減輕之。
洗錢防制法第2條
本法所稱洗錢，指下列行為：
一、意圖掩飾或隱匿特定犯罪所得來源，或使他人逃避刑事追訴
    ，而移轉或變更特定犯罪所得。
二、掩飾或隱匿特定犯罪所得之本質、來源、去向、所在、所有
    權、處分權或其他權益者。
三、收受、持有或使用他人之特定犯罪所得。
洗錢防制法第14條
有第二條各款所列洗錢行為者，處7年以下有期徒刑，併科新臺
幣5百萬元以下罰金。
前項之未遂犯罰之。
前二項情形，不得科以超過其特定犯罪所定最重本刑之刑。
刑法第339條
意圖為自己或第三人不法之所有，以詐術使人將本人或第三人之
物交付者，處5年以下有期徒刑、拘役或科或併科50萬元以下罰
金。
以前項方法得財產上不法之利益或使第三人得之者，亦同。
前二項之未遂犯罰之。
附表
編號 告訴人 遭詐騙情節 匯款地點 匯款時間 匯款金額(新臺幣) 匯入帳戶 １ 丁○○ 詐欺集團成員來電分別佯稱係網路平台客服人員、國泰世華銀行人員，向丁○○表示：先前訂購商品被重複扣款，致丁○○陷於錯誤 ，而依該詐欺集團成員指示匯款。  告訴人丁○○之新北市三重區仁義街住處 109年11月24日晚間7時37分許 67,123元 本案帳戶 ２ 乙○○ 詐欺集團成員來電分別佯稱係網路平台客服人員、第一銀行人員，向乙○○表示：將被扣款會費，致乙○○陷於錯誤 ，而依該詐欺集團成員指示匯款。  告訴人乙○○之新竹縣竹北市福興路住處 109年11月24日晚間7時50分許 43,234元 本案帳戶